臺灣高等法院刑事判決　　　　　　　　　　　　　　九十一年度上更(一)字第七號
　　上　訴　人
　　即　被　告　甲○○
　　選任辯護人　王永春
右上訴人因毒品危害防制條例案件，不服臺灣台北地方法院八十七年度訴字第一二０
四號，中華民國八十七年十二月三十日、八十八年一月三十日第一審判決（起訴案號
：臺灣台北地方法院檢察署八十六年度偵字第二五九三一號、八十七年偵字第一八七
五號、八十七年度偵字第三０九八號）提起上訴，經判決後，由最高法院發回更審，
本院判決如左：
    主  文
原判決關於甲○○部分撤銷。
甲○○非法販賣化學合成麻醉藥品，處有期徒刑伍年。
    事  實
一、甲○○前曾因違反麻醉藥品管理條例案件，經法院判處有期徒刑七月確定，於八
    十年十月十八日執行完畢，（不構成累犯），仍不知悔改，明知安非他命業經行
    政院衛生署於七十九年間公告列為麻醉藥品管制，仍意圖營利，於八十六年十一
    月十八日下午二時卅分許止，在台北縣新店市○○路○段八十七巷一號二樓住處
    ，非法販賣新台幣（以下同）五千元之安非他命予黃明貴。迨於八十六年十一月
    廿日為警在台北縣新店市○○○路廿八號黃明貴住處查獲甲○○與林政明共處一
    室而得知上情。
二、案經台北縣警察局新店分局報請台灣台北地方法院檢察署檢察官偵查起訴。
    理  由
一、上訴人即被告甲○○矢口否認有何非法販賣安非他命之犯行，並辯稱八十五年二
    月間我還不認識黃明貴；八十六年十一月十八日，黃明貴、林政明有到我住處，
    是我請他們來修水電及馬桶，並無販賣安非他命云云。經查：
  (一)有關八十六年十一月十八日共同被告黃明貴向被告甲○○購買安非他命部分，依
    共同被告黃明貴於警訊中稱：「安非他命係以每包新台幣（下同）五千元向甲○
    ○購買」，「．．．購買是於八十六年十一月十八日十四時三十分左右，在新店
    市○○路○段八十七巷一號二樓我與林政明一起合夥向甲○○以五千元購買一包
    安非他命，（見二五九三一偵查卷五頁背面），共同被告林政明於警訊中供稱：
    「（黃明貴為何免費提供安非他命吸食？）因為我於八十六年十一月十八日下午
    十四時三十分許，曾開車載朋友黃明貴到新店市○○路○段八七巷一號二樓甲○
    ○現居地，黃明貴向他購買安非他命，於是黃明貴就拿一點安非他命給我」，「
    （你是否確定黃明貴是向甲○○購買安非他命，共購買幾次？）我確定黃明貴是
    向他購買安非他命，因為八十六年十一月十八日下午十四時三十分許是我開車載
    黃明貴到甲○○現居地（新店市○○路○段八七巷一號二樓）購買安非他命，然
    後黃明貴分一點安非他命給我吸食」（見二五九三一偵查卷七頁背面、八頁），
    就八十六年十一月十八日共同被告黃明貴向被告甲○○購買安非他命部分，二人
    所供相符。（黃明貴雖稱是合夥購買，林政明則稱是黃明貴單獨購買分給他吸食
    ，二人此部分所供既有不符，但如依林政明所供亦涉黃明貴犯轉讓禁藥罪，如合
    購則不涉轉讓禁藥罪，應認是黃明貴所供合購是避罪之詞，因此本院認定是黃明
    貴單獨購買。）又本件依偵查卷內資料以觀，係先查獲黃明貴，再由其指述按址
    查獲林政明與甲○○，林政明既係因黃明貴帶領警方人員前往所查獲，則林政明
    更無附和黃明貴而攀誣被告之可能，其與黃明貴就被告販賣安非他命一節，供述
    明確，其二人在警訊之證詞即屬可信。又其後共同被告黃明貴、林政明於檢察官
    偵查中（見二五九三一偵查卷廿五、廿六頁）、原審調查時（原審卷六六、六七
    頁），雖均供述八十六年十一月十八日共合資向甲○○買一萬三千元安非他命，
    林出五千元，黃出八千元，惟既與其等在警訊所供不符，且如依警訊所供亦涉黃
    明貴所犯轉讓禁藥罪，如合購則不涉轉讓罪，是本院認此部份其等供述顯不可採
    。
  (二)被告甲○○對共同被告黃明貴、林政明二人於八十六年十一月十八日下午至上開
    新店市住所之事實，固不否認，惟稱共同被告黃明貴、林政明二人係至其住所修
    理馬桶、美術燈，伊並未販賣安非他命云云，雖共同被告黃明貴否認前往修理馬
    桶等物，然分租房屋予被告甲○○之證人石錦鳳於本院前審亦證稱：被告黃明貴
    、林政明二人確係被告甲○○之友人，是甲○○找來修理馬桶及美術燈，當天是
    下午來，不會超過三點，但當天美術燈修理好，馬桶沒有修理好等語（見本院前
    審八十八年七月二十二日筆錄），與被告所言核相一致，惟縱共同被告黃明貴、
    林政明二人前往修理美術燈、馬桶係事實，然此一事實亦無礙共同被告黃明貴向
    甲○○購買安非他命之事實。
  (三)又共同被告黃明貴於八十六年十一月十八日向被告甲○○購買安非他命後，於八
    十六年十一月二十日為警查獲，而共同被告黃明貴、林政明經警採取尿液後送鑑
    定，確均有安非他命反應，亦可佐證共同被告黃明貴向被告甲○○所購買者，確
    係安非他命。又被告雖自始即否認有販賣安非他命情事，致無從就其購入安非他
    命之價格，與販出之價格為比較其利得否，惟販賣安非他命係屬違法行為，非可
    公然為之，不論任何包裝，均可任意分裝增減其分量，而每次買賣之價量，亦隨
    時依雙方關係之深淺、當時之資力、需求程度、來源是否充裕及對行情之認知等
    因素，而機動調整，販賣之利得，除經坦承犯行，或價量俱臻明確外，委難察得
    實情，職是之故，即使未經查得實際販賣之利得，但除非別有事證，足認係按同
    一價量委買、轉售或贈與，確未牟利外，尚難執此遽認非法販賣之證據有所未足
    ，致知過坦承者難辭重典，飾詞否認者反得僥倖，而失情理之平。況所謂販賣以
    營利為意圖，並不以結算後確實賺有差價為要件，縱以原價或低於原價賣於他人
    ，如有營利之意圖仍屬販賣，有最高法院八十五年台上字第二五ｏ九、三五二四
    號判決意旨可供參考。再參諸安非他命物稀價昂，且為政府懸為嚴予取締之犯罪
    ，以本件而論，被告非法販賣安非他命，其彼此間並非親故知友，苟無得利，豈
    有甘冒重刑，而以原價買賣安非他命之理，是被告從中賺取差價牟利之營利意圖
    ，已昭然若揭。從而被告意圖營利販賣安非他命之犯行，事證明確，應依法論科
    。
  (四)綜上所述，被告甲○○非法販賣安非他命予黃明貴之犯行，應堪認定。
二、查安非他命為禁藥，業經行政院衛生署於七十九年間公告列為麻醉藥品管制，不
    得非法販賣、轉讓，核被告甲○○意圖營利，非法販賣安非他命，係犯麻醉藥品
    管理條例第十三條之一第二項第一款之罪（行為時法），及八十七年五月二十日
    公布之毒品危害防制條例第四條第二項之販賣第二級毒品罪（裁判時法），惟經
    比較上開二法律之法定刑，以舊法即麻醉藥品管理條例第十三條之一第二項第一
    款之規定較有利於被告，自應適用，故應論以被告麻醉藥品管理條例第十三條之
    一第二項第一款之罪。原判決就被告甲○○予以論罪科刑，固非無見，惟查：
    (1)被告販賣安非他命能依證據證明之部分僅有八十六年十一月十八日部分，原判
    決認自八十五年二月間起，尚有未洽，(2)依上開認定被告即非連續犯，亦非累犯
    ，原審論以連續犯及累犯，亦有未當，被告甲○○上訴否認犯罪，雖不足取，惟
    原判決就被告甲○○部分既有上開可議之處，自應由本院撤銷原判決關於被告甲
    ○○部分予以改判。爰審酌被告販賣安非他命圖利，危害國民健康，犯罪後又否
    認犯行，顯無悔意，及其販賣予被告黃明貴之數量尚不多及犯罪之動機、手段等
    一切情狀，量處被告甲○○有期徒刑五年。
三、公訴意旨另以：
    被告於八十五年二月間起至八十六年十一月十八日前多次以電話聯絡，販賣安非
    他命予共同被告黃明貴，因認被告甲○○此部分亦涉有麻醉藥品管理條例第十三
    條之一第二項第一款之犯行。
    按犯罪事實應依證據認定之，無證據不得推定其犯罪事實。又不能證明被告犯
    罪者，應諭知無罪之判決，刑事訴訟法第一百五十四條、第三百零一條第一項定
    有明文。刑事訴訟法上所謂認定犯罪事實之證據，係指足以認定被告確有犯罪行
    為之積極證據而言，該項證據自須適合於被告犯罪事實之認定，始得採為斷罪資
    料（參照最高法院二十九年上字第三一０五號判例），事實之認定，應憑證據，
    如未能發現相當證據，或證據不足以證明，自不得以推測或擬制之方法，以為裁
    判基礎（參照最高法院四十年台上字第八六號判例）。經查：有關被告甲○○於
    八十五年二月間起即販賣安非他命予共同被告黃明貴部分，為被告甲○○所堅決
    否認，而此部分除共同被告黃明貴之指述外，並無其餘證據可資證明，且無其他
    積極證據可以佐證共同被告黃明貴所供之內容（有關共同被告黃明貴供述八十六
    年八月間亦代林政明向甲○○購買一節，共同被告林政明於偵查中稱記不得等語
    ，故此部分亦不能證明，見三０九八偵查卷二十頁），尚難僅憑共同被告黃明貴
    一人之供述即認被告甲○○於上開時地確有販賣安非他命之犯行。因公訴人認與
    前開有罪部分為裁判上一罪，爰不另為無罪之諭知。
據上論斷，應依刑事訴訟法第三百六十九條第一項前段、第三百六十四條、第二百九
十九條第一項前段、麻醉藥品管理條例第十三條之一第二項第一款、刑法第十一條、
第二條第一項但書，判決如主文。
本案經檢察官郭弘佑到庭執行職務。
中    華    民    國    九    十    一    年    三    月   十   九      日
                              臺灣高等法院刑事第十一庭
                                  審判長法  官  楊  照  男
                                        法  官  陳  炳  彰
                                        法  官  王  詠  寰
右正本證明與原本無異。
如不服本判決應於收受送達後十日內向本院提出上訴書狀，其未敘述上訴之理由者並
得於提起上訴後十日內向本院補提理由書（均須按他造當事人之人數附繕本）。
                                        書記官  洪  金  堆
中    華    民    國    九    十    一    年    三    月   十   九      日
附錄：本案論罪科刑法條全文
麻醉藥品管理條例第十三條之一第二項第一款
違反前條之規定，其屬於第二條第四款之麻醉藥品者，依左列規定處罰：
一、非法輸入、製造、運輸、販賣者，處五年以上有期徒刑，得併科五萬元以下罰金
